【裁判字號】    87,易,1531
【裁判日期】    891129
【裁判案由】    詐欺
【裁判全文】
臺灣桃園地方法院刑事判決                        八十七年度易字第一五三一號
    公  訴  人  臺灣桃園地方法院檢察署檢察官
    被      告  乙  ○
右列被告因詐欺案件，經檢察官提起公訴（八十七年度偵字第五０四四號），本院判
決如左：
        主  文
乙○意圖為自己不法之所有，以詐術使人將本人之物交付，處有期徒刑柒月。
        事  實
一、乙○明知其所有之桃園縣平鎮市○○段八九八地號土地及座落其上之桃園縣平鎮
    市○○段七八三六號建築改良物之所有權狀均經其於民國七十七年一月七日聲請
    桃園縣平鎮地政事務所補發，而經該地政事務所於同年二月十日補發在案，其並
    早於七十七年九月二日以買賣為原因，將前開房地均移轉予洪呂阿娥，猶於八十
    四年三月廿一日至甲○○位於桃園縣八德市大安圳十二鄰五之二號之住處，持前
    開房地所有權狀補發前，由地政機關於七十六年十月十七日核發之原房地所有權
    狀各一紙，訛騙甲○○該房地均為其所有，而以該房地補發前之原所有權狀為擔
    保，向甲○○借款新台幣（下同）五十三萬元，並交付由陳樹列所開立之到期日
    各為八十四年六月廿一日、八十五年一月廿六日，金額各為廿五萬元、廿八萬元
    之本票各一紙以資償還借款。然該二張本票到期均不獲付款，乙○亦避不見面，
    經甲○○自行查訪，於八十五年六月七日尋獲乙○，經乙○之友人陳朝川書立字
    據，協調乙○分期還款，然嗣後乙○仍拒不履行還款義務，甲○○乃四處搜尋乙
    ○之下落，又於八十六年四月廿三日尋獲乙○，並扭送桃園縣警察局桃園分局大
    安派出所，乙○乃同意書立切結書，並由其子黃鳳翔擔任保證人，承諾從八十六
    年四月廿三日起至八十七年四月卅日止，分期償還其向甲○○之前開借款，並同
    時開立號碼由０二三三０一號至０二三三一二號之本票共計十二紙以擔保還款，
    然其除於八十六年五月廿三日、同年六月廿五日、同年月廿七日分別償還甲○○
    一萬元、一萬元、三萬元共計五萬元外，至今均拒不償還前開借款。上開各情經
    甲○○查訪得知後，始知受騙。
二、案經甲○○訴由臺灣桃園地方法院檢察署檢察官偵查起訴。
        理  由
一、訊據被告乙○矢口否認右開事實，辯稱：伊沒有向告訴人甲○○借款，借款人係
    陳樹列，伊僅係保證人而已，後來陳樹列死亡，告訴人就要伊代償該筆借款云云
    。惟查：右開事實非惟業據告訴人指訴綦詳，又被告明知其所有之桃園縣平鎮市
    ○○段八九八地號土地及座落其上之桃園縣平鎮市○○段七八三六號建築改良物
    之所有權狀均經其於七十七年一月七日聲請桃園縣平鎮地政事務所補發，而經該
    地政事務所於同年二月十日補發在案，其並早於七十七年九月二日以買賣為原因
    ，將前開房地均移轉予洪呂阿娥，此有告訴人提出之前開土地及建築改良物登記
    簿謄本各一紙在卷足稽，被告仍於八十四年三月廿一日向告訴人借款時偽稱前開
    土地及建築改良物仍為其所有，而向告訴人提出前開土地及建築改良物聲請補發
    前之舊所有權狀以取得告訴人之信賴，此並有地政機關於七十六年十月十七日核
    發之舊房地所有權狀附卷可憑，被告雖又辯稱伊沒有拿該舊之房地所有權狀予告
    訴人，可能是陳樹列偷拿伊之舊房地所有權狀再交給告訴人云云，然則果若如是
    ，被告焉有可能在陳樹列向告訴人借款時仍答應做其之借款保證人？即使被告於
    做保證人時不知陳樹列偷拿伊之舊房地所有權狀，然其日後又焉有可能於八十六
    年四月廿三日書立切結書自承向告訴人借款五十三萬元？況被告亦不否認該切結
    書係其在警察局書立予告訴人者，該切結書書立之際尚有其子黃鳳翔以保證人之
    名義簽名蓋指印於其上，立切結書之同時亦經被告同時開發本票十二紙以為擔保
    ，此均經告訴人提出該切結書及本票多紙以實其說，則被告於該切結書上書明係
    其向告訴人借款五十三萬元，自應認為真實，被告猶空口辯稱告訴人帶伊去警察
    分局叫伊寫切結書伊就寫了云云，非但無何實據亦屬昧於現實。再查，告訴人尚
    提出第三人陳朝川於八十五年六月七日出具之字據，其上記載被告確有欠告訴人
    五十三萬元，本院以之詢諸被告，被告亦供承該字據係在派出所時，為了解決債
    務糾紛，而由陳朝川所寫的，既係如此，如陳朝川於字據上有何不實之記載，被
    告儘可當場提出抗議，何以竟無視該字據之記載，而僅圖一時敷衍告訴人、圖得
    由派出所脫身？綜上，被告所辯無非係臨訟狡辯之詞，無可採信，此外，復有告
    訴人所提出之前開所述之書面證據多紙在卷足憑，本件事證明確，被告犯行足堪
    認定。
二、核被告所為，係犯刑法第三百三十九條第一項之詐欺取財罪。爰審酌被告犯後猶
    狡詞強辯、毫無愧悔、其詐得財物之多寡、犯罪手段、被告歷時五年餘僅償還告
    訴人零星之五萬元即置債務於不理等一切情狀，量處如主文所示之刑。
據上論斷，應依刑事訴訟法第二百九十九條第一項前段，刑法第三百三十九條第一項
罰金罰鍰提高標準條例第一條前段，判決如主文。
本案經檢察官張春暉到庭執行職務
中      華      民      國      八十九    年    十一    月    廿九      日
                                臺灣桃園地方法院刑事第一庭
                                      法  官    曾  雨  明
右正本證明與原本無異。
如不服本判決，應於判決送達後十日內向本院提出上訴狀( 應附繕本 )，上訴於
臺灣高等法院。
                                      書記官    戴  育  萍
中        華        民        國   八十九   年    十二    月     四     日
附論罪科刑依據之法條：
刑法第三百三十九條第一項
意圖為自己或第三人不法之所有，以詐術使人將本人或第三人之物交付者，處五年以
下有期徒刑、拘役或科或併科一千元（已提高十倍為一萬元）以下罰金。


司法院資訊處製作；財團法人民間司法改革基金會備份。
